臺灣南投地方法院刑事裁定
111年度聲字第414號
聲明異議人  陳金進
即受 刑 人          


上列聲明異議人即受刑人因違反槍砲彈藥刀械管制條例等案件，
對臺灣臺中地方檢察署檢察官之執行指揮（104年執更助富字第1
18號執行指揮書）聲明異議，本院裁定如下：
    主  文
臺灣臺中地方檢察署檢察官104年執更助富字第118號執行指揮書
關於陳金進羈押日數先予執行折抵有期徒刑部分之執行指揮，應
予撤銷。
    理  由
一、聲請意旨略以：聲明異議人即受刑人陳金進（下稱異議人）
　　於111年6月27日依刑法第37條之2向臺灣南投地方檢察署（
    下稱南投地檢署）聲請以裁判確定前羈押日數（104年執更
    助字第118號）折抵102年執助富字第1821號之1執行指揮書
    罰金新臺幣（下同）6萬元易服勞役60日部分，經南投地檢
    署檢察官以111年7月13日投檢云勤111執聲他277字第111901
    4783號函否准異議人之聲請。南投地檢署不依異議人之聲請
    ，反而逕依職權折抵，異議人在監服刑除了執行刑期外，累
    進處遇分數亦會影響假釋及縮刑，而裁判確定前的羈押日數
    並無累進處遇分數，罰金部分易服勞役也沒累進處遇分數，
    如能將羈押日數折抵後續將執行的罰金部分，對異議人較有
    利。依此，請求撤銷104年執更助富字第118號執行指揮書，
    並依異議人之聲請，就羈押日數折抵罰金6萬元易服勞役60
    日等語。
二、按受刑人或其法定代理人或配偶，以檢察官執行之指揮為不
    當者，得向諭知該裁判之法院聲明異議，刑事訴訟法第484
    條定有明文。所謂「諭知該裁判之法院」，乃指對被告之有
    罪判決，於主文內實際宣示其主刑、從刑之裁判而言（最高
    法院79年台聲字第16號判例意旨參照）。查本件異議人因違
    反槍砲彈藥刀械管制條例、毒品危害防制條例等案件，經本
    院以101年度訴字第441號判決判處應執行有期徒刑7年6月，
    併科罰金6萬元，罰金如易服勞役，以1000元折算1日確定，
    是本院就本件聲請自有管轄權。
三、經查：
  ㈠本件異議人因販賣毒品、違反槍砲彈藥刀械管制條例等案件
    ，經本院以101年度訴字第441號判決判處應執行有期徒刑7
    年6月，併科罰金6萬元確定，以及施用、持有毒品案件經本
    院以101年度訴字第509號判決分別判處5月、1年2月經上訴
    ，再經臺灣高等法院臺中分院102年度上訴字第778號判決、
    最高法院102年度台上字第3652號駁回上訴確定，上開案件
    有期徒刑部分，經本院以103年度聲字第816號裁定定應執行
    有期徒刑8年8月確定。異議人入監執行後，由南投地檢署囑
    託臺灣臺中地方檢察署（下稱臺中地檢署）代為換發指揮書
    ，經臺中地檢署於104年3月27日以104年度執更助富字第118
    號執行指揮書，執行有期徒刑8年8月（刑期起算日102年10
    月18日，羈押折抵刑期104日，執行期滿日為111年3月5日）
    ；罰金部分則是於102年10月15日以102年執助富字第1821號
    之1執行指揮書，執行前開併科罰金6萬元易服勞役60日（
    勞役起算日為110年6月4日，執行期滿日為110年8月2日）。
    嗣異議人於111年6月27日聲請受羈押日數折抵罰金，經南投
    地檢署以羈押之性質與罰金之性質不同，所請礙難准許等語
    予以否准等情，有上開執行指揮書及南投地檢署111年7月13
    日投檢云勤111執聲他277字第1119014783號函在卷可參，並
    經本院調取南投地檢署104年度執更助字第118號、臺灣臺中
    地方檢察署111年度執聲他字第277號執行卷宗核閱無誤。
　㈡按有關刑之執行順序，依刑事訴訟法第459條規定，二以上主
    刑之執行，除罰金外，應先執行其重者，但有必要時，檢察
    官得命先執行他刑。參諸刑法第42條第1項、第2項等規定，
    亦僅規範罰金應完納之時間及不完納者之執行問題，並未涉
    及罰金刑與其他主刑之執行順序，則罰金與其他主刑之執行
    ，因互無衝突，檢察官自得斟酌諸如行刑權時效是否即將消
    滅等各項情形，以決定罰金刑係於其他主刑之前或後、或與
    之同時執行之。故受刑人如未繳納罰金而須易服勞役者，執
    行檢察官自亦得決定先行執行，或插接在有期徒刑執行中，
    或於徒刑執行完畢後再接續執行。此項指揮執行裁量權行使
    ，乃基於刑事訴訟法之明示授權，檢察官基於行政目的，得
    自由斟酌正確、適當之執行方式（最高法院100年度台抗字
    第496號裁定參照），本件執行檢察官先以羈押日數折抵有
    期徒刑，固屬職權之行使。惟裁判確定前羈押之日數與刑之
    折抵，刑法第37條之2第1項明定以1日抵有期徒刑或拘役1日
    ，或第42條第6項裁判所定之罰金額數。至上開羈押日數折
    抵有期徒刑、拘役或罰金刑易服勞役日數之優先順序如何，
    則未有明文。是檢察官辦理受刑人執行有期徒刑併科罰金案
    件，受刑人未繳納罰金而須易服勞役者，其對於裁判確定前
    羈押日數如何折抵各刑罰，何者優先折抵，雖亦有裁量權限
    ，然該執行指揮之裁量權限仍須遵守平等原則、比例原則等
    法治國基本原則，在罪責原則的前提下，綜合考量刑罰執行
    之目的、犯罪人再社會化與復歸社會之利益等相關情形，詳
    予斟酌法規目的、個案具體狀況、執行結果對受刑人可能產
    生之影響（有利、不利情形）、行刑權消滅與否等一切情狀
    ，擇定正確適當之執行方式。必無裁量濫用、逾越裁量範圍
    、牴觸法律授權目的或摻雜與授權意旨不相關因素之考量等
    情事，其指揮執行之裁量方為合法。又有期徒刑併科罰金案
    件之執行，其罰金未繳納而須易服勞役者，依刑事訴訟法第
    480條第1項、監獄行刑法第2條第1項、第34條第1項等規定
    ，罰金易服勞役與處徒刑或拘役之人犯，應分別執行，且二
    者各在監外作業或於監獄內執行之方式有別，形式上似以羈
    押期間折抵較重之有期徒刑刑期較有利於受刑人。然對於刑
    期6月以上之受刑人，為促其改悔向上，適於社會生活，應
    分為數個階段，以累進方法處遇之；且依監獄行刑法第20條
    受累進處遇者，方適用行刑累進處遇條例之規定，監獄行刑
    法第20條第1項前段、行刑累進處遇條例第1條定有明文。從
    而罰金未繳納而易服勞役之情形，因非屬「刑期6月以上之
    受刑人」，本無行刑累進處遇條例之適用。然受6月以上有
    期徒刑併科罰金宣告之受刑人，未繳納罰金而須易服勞役者
    ，其裁判確定前羈押之日數，若先折抵有期徒刑完畢，其罰
    金易服勞役之執行，即無從受累進處遇。而若羈押日數先折
    抵罰金易服勞役之額數，其6月以上有期徒刑部分之執行，
    則可適用行刑累進處遇條例相關規定。因此從刑罰目的與透
    過累進處遇促使受刑人及早復歸社會、再社會化之角度而論
    ，前述情形羈押日數先折抵罰金易服勞役額數，是否概無可
    取，亦非必然（最高法院108年度台抗字第17號、108年度台
    抗字第491號、108年度台抗字第543號、110年度台抗字第13
    81號等裁定意旨參照）。
　㈢再受刑人累進處遇分四級，自第四級依次漸進至第一級；累
    進處遇依受刑人之刑期及級別，定其責任分數（行刑累進處
    遇條例第13條、第19條）。如於徒刑執行完畢後，再接續執
    行罰金易服勞役，因不符合行刑累進處遇條例第19條編級之
    規定（刑期6月以上，始進行編級處遇）而不予編級，有關
    受刑人依法本得縮短刑期之規定，及其他優惠措施，諸如：
    第一級得住室不加鎖、不加監視、與配偶及直系血親同住、
    接見、寄發書信次數不予限制之規定，因而不適用，另因接
    續執行罰金易服勞役，不適用累進處遇條例之結果，可能編
    級上非但降級，且會延後假釋提報資格，自屬重大影響受刑
    人之事項；又現行監獄行刑法及行刑累進處遇條例關於假釋
    之提報、級數認定等事項，因個案而異，與受刑人在獄中服
    刑時之表現有關，通常須經執行至一定期間後，始得以受刑
    人自身於獄中表現之累計處遇等級、分數，與其所剩餘之刑
    期跟受羈押之刑期相互比較、計算何種折抵順序對其自身最
    為有利，無從於執行初始或某一特定時點即對受刑人進行實
    質、具體審查而判斷其羈押日數如何折抵刑期對受刑人較為
    有利。若受刑人計算其執行刑罰之人身自由實際受拘束日數
    ，已陳明若以羈押日數先折抵有期徒刑或罰金易服勞役之額
    數，對其有更有利之執行累進處遇結果時，此時執行檢察官
    自應予以審酌並加以回應說明，若不為採納，亦應敘明理由
    ，讓受刑人知曉，由受刑人自行決定是否另循聲明異議程序
    謀求救濟，俾法院事後審查檢察官指揮執行之裁量有無濫用
    、逾越裁量範圍、牴觸法律授權目的或摻雜與授權意旨不相
    關因素等情事（最高法院109年度台抗字第1642號裁定意旨
    參照），是檢察官於裁量前自應將受刑人之意見納入部分審
    酌事項，於執行指揮之決定，並應附理由通知受刑人，程序
    始得謂正當。
　㈣綜上，因檢察官之執行有其專屬性，法院對其裁量固應採取
    較低之審查密度，惟本件檢察官未於執行指揮書記載選擇以
    羈押折抵有期徒刑而非折抵罰金易服勞役之理由，並於異議
    人表明羈押折抵罰金對其較為有利之意見時，仍僅以羈押與
    罰金性質不同等語否准異議人之請求，顯然並未具體審酌暨
    說明何以不採納異議人所認對其較有利之執行方式，難謂符
    合檢察官之客觀性義務，亦未履行其告知義務，本件執行指
    揮之處分即有可議之處。異議人對於前揭檢察官之執行處分
    認有未當而聲明異議，為有理由，自應由本院將臺灣臺中地
    方檢察署檢察官104年3月27日104年度執更助富字第118號執
    行指揮命令撤銷，由檢察官依前揭說明，另為適法並附具理
    由之執行指揮。
四、據上論斷，應依刑事訴訟法第486條，裁定如主文。
中　　華　　民　　國　　111 　年　　9 　　月　26 　　日
　　　　　　　　　刑事第一庭  法　官　林昱志
以上正本證明與原本無異。
如不服本裁定，應於裁定送達後5日內向本院提出抗告狀。
                              書記官  陳淑怡
中　　華　　民　　國　　111 　年　　9 　　月　　26　　日